臺灣雲林地方法院刑事判決
110年度易字第753號
公  訴  人  臺灣雲林地方檢察署檢察官
被      告  李宗輝


上列被告因竊盜案件，經檢察官提起公訴（110 年度偵字第6908
號），本院判決如下：
    主      文
李宗輝犯毀損門扇竊盜罪，處有期徒刑肆月，如易科罰金，以新
臺幣壹仟元折算壹日。
    事實及理由
壹、犯罪事實
    李宗輝意圖為自己不法之所有，基於竊盜之犯意，於民國11
　　0 年8 月13日凌晨5 時許，毀損吳國旺所有之雲林縣○○鄉○○
    00號之三合院（該三合院平時無人居住使用）正廳右次間之
    門扇後，自該處進入而徒手竊取置於屋內之金紙1 疊（價值
    約新臺幣【下同】10元）、鯖魚罐頭2 個（價值共約50元）
    、罐裝沙士1 罐（價值約15元），並將行竊得手之食品、飲
    料吃喝殆盡，竊得之金紙則攜離現場。嗣經吳國旺之子吳再
    源經鄰居告知上開三合院有不明人士出入，委請其胞妹前去
    查看，發覺遭竊，始報警查悉上情。
貳、程序部分
　　被告以外之人於審判外之陳述，雖不符刑事訴訟法第159 條
    之1 至之4 之規定，而經當事人於審判程序同意作為證據，
    法院審酌該言詞陳述或書面陳述作成時之情況，認為適當者
    ，亦得為證據；當事人、代理人或辯護人於法院調查證據時
    ，知有第159 條第1 項不得為證據之情形，而未於言詞辯論
    終結前聲明異議者，視為有前項之同意，刑事訴訟法第159
    條之5 定有明文。又刑事訴訟法第159 條之5 立法意旨，在
    於確認當事人對於傳聞證據有處分權，得放棄反對詰問權，
    同意或擬制同意傳聞證據可作為證據，屬於證據傳聞性之解
    除行為，如法院認為適當，不論該傳聞證據是否具備刑事訴
    訟法第159 條之1 至第159 條之4 所定情形，均容許作為證
    據，不以未具備刑事訴訟法第159 條之1 至第159 條之4 所
    定情形為前提。此揆諸「若當事人於審判程序表明同意該等
    傳聞證據可作為證據，基於證據資料愈豐富，愈有助於真實
    發見之理念，此時，法院自可承認該傳聞證據之證據能力」
    立法意旨，係採擴大適用之立場。蓋不論是否第159 條之1
    至第159 條之4 所定情形，抑當事人之同意，均係傳聞之例
    外，俱得為證據，僅因我國尚非採澈底之當事人進行主義，
    故而附加「適當性」之限制而已，可知其適用並不以「不符
    前四條之規定」為要件（最高法院104 年度第3 次刑事庭會
    議決議參照）。本判決所引用具傳聞性質之各項證據資料，
    業據被告李宗輝於本院行審理程序時，就檢察官所提證據之
    證據能力均表示不爭執，且同意當作證據使用，又本院於審
    判期日依法踐行調查證據程序，檢察官及被告於言詞辯論終
    結前，亦均未聲明異議，本院審酌上情，認上開證據資料製
    作時之情況，尚無違法不當及證明力明顯過低之瑕疵
　　，亦認為以之作為證據應屬適當，依上開規定，應認有證據
    能力。又其他資以認定被告犯罪事實之非供述證據，查無違
    反法定程序取得之情形，均具有證據能力。    
參、認定犯罪事實所憑之證據及理由　　
    上開犯罪事實，業據被告坦承不諱（警卷第3 、4 頁、偵卷
    第31頁、本院卷第29至31頁），核與證人即告訴代理人吳再
    源（警卷第6 、7 頁、偵卷第41、42頁）、證人吳明山（偵
    卷第29、31頁）之證述相符，並有現場照片（警卷第9 至13
    頁）、雲林縣警察局虎尾分局客厝派出所受（處）理案件證
    明單（警卷第1 頁）、雲林縣○○鄉○○00號之簡圖（警卷第14
    頁）存卷足憑，堪認被告之任意性自白與事實相符，可以採
    信。從而，本案事證明確，被告犯行洵堪認定，應予依法論
    科。
肆、論罪科刑
一、按刑法第321 條第1 項第2 款所謂「毀」係指毀損，稱「越
　　」則指踰越或超越，祇要毀損門扇、牆垣或安全設備之行為
    ，使該門扇、牆垣或安全設備喪失防閑作用，即該當於前揭
    規定之要件。又按刑法第321 條第1 項第2 款將「門窗」
　　、「牆垣」、「其他安全設備」並列，所謂「門窗」專指門
    扇、窗戶，其中「門扇」應屬狹義指分隔住宅或建築物內外
    之間之出入口大門而言。被告自上開三合院正廳右次間之門
    扇進入屋內，已造成該分隔三合院內外之門扇下緣受有損壞
　　，此有刑案現場照片可證（警卷第11頁），是核被告所為，
    係犯刑法第321 條第1 項第2 款之毀損門扇竊盜罪。
二、起訴書雖載稱，被告所為本案竊盜犯行，係翻越上開三合院
    之圍牆後，進而侵入屬於住宅之三合院房間內行竊等語，因
    認被告此部分另涉犯刑法第321 條第1 項第1 款、第2 款之
    踰越牆垣侵入住宅竊盜罪嫌等語。惟查：
㈠、徵諸雲林縣○○鄉○○00號之簡圖（警卷第14頁），可見上開三
    合院四周並無圍牆環繞，足以佐證被告於本院審理時陳稱：
    「（所以你有無翻越圍牆？【提示警卷第14頁龍岩97號簡圖
    並告以要旨】）我是直接進去的，我沒有翻越任何圍牆，三
    合院周圍並沒有圍牆圍起來。」一語之真實性，是被告本案
    竊盜犯行，並無起訴意旨所主張之該當「踰越牆垣」此一加
    重條件之情形，應屬明確。
㈡、按刑法第321 條第1 項第1 款之侵入住宅竊盜罪之「住宅」
　　，雖不以行竊時必有人住居為必要，衹須為人所居住之處所
　　，即為已足（最高法院83年度台上字第3898號判決意旨參照
　　），惟最高法院76年度台上字第2972號、47年度台上字第85
    9 號判決亦明確表示，所謂有人居住之建築物，雖不以行竊
    時居住之人即在其內為必要，但必須通常為人所居住之處所
    ，始足以當之。上開最高法院76年度台上字第2972號、47年
    度台上字第859 號判決雖僅就「有人居住之建築物」為立
　　論，惟本款加重條件重在居住安寧之保護，舉輕以明重，如
　　非通常為人所居住之處所，更難認屬「住宅」。查證人吳再
    源於警詢時證稱：上開三合院平日沒有人居住，自從我父親
    吳國旺生病後，我就將他接來北部跟我一起住，因此該三合
    院至少有1 年沒有人住了等語（警卷第6 、7 頁），顯見被
    告進入上開三合院行竊時，該屋已久無人居，自非刑法第32
    1 條第1 項第1 款所稱之「住宅」或「有人居住之建築物」
    甚明，起訴意旨認被告本案所為，亦構成侵入住宅竊盜等語
　　，亦有誤會。
㈢、被告本案所為，難認有起訴意旨所載合於刑法第321 條第1 
    項第1 款、第2 款之踰越牆垣侵入住宅竊盜罪之加重要件，
    既如前述，惟此僅加重條件之減少，自無須變更起訴法條，
    一併說明。
三、刑之減輕事由
　　按刑法第59條所規定之酌量減輕其刑，係裁判上之減輕，必
    以犯罪之情狀顯可憫恕，認為科以最低度刑仍嫌過重者，始
    有其適用。如別有法定減輕之事由者，應優先適用法定減輕
    事由減輕其刑後，猶嫌過重時，方得為之（最高法院98年度
    台上字第6342號判決意旨參照）。所謂「犯罪之情狀」，與
    同法第57條規定科刑時應審酌之一切情狀，並非有截然不同
    之領域，於裁判上酌減其刑時，應就犯罪一切情狀（包括第
    57條所列舉之10款事項），予以全盤考量，審酌其犯罪有無
    可憫恕之事由（即有無特殊之原因與環境，在客觀上足以引
    起一般同情，以及宣告法定最低度刑，是否猶嫌過重等等）
    ，以為判斷（最高法院95年度台上字第6157號、88年度台上
    字第1862號判決意旨參照）。查被告所竊取告訴人之財物，
    價值甚微，且始終坦承犯行，告訴人亦表示不願追究其本案
    竊盜犯行之相關刑事、民事責任（警卷第7 頁），是被告之
    行為惡性尚非重大，若量處被告法定最低本刑即有期徒刑6 
    月，仍屬過度評價，不符合罪刑相當原則，客觀上足以引起
    一般人之同情，故本案應有情輕法重之處，爰依刑法第59條
    之規定酌減其刑。
四、爰以行為人責任為基礎，審酌被告竊取他人財物，顯見其未
    能尊重他人財產權，欠缺守法意識，所為殊不可取，且其是
    以毀損門扇之方式遂行竊盜犯行，犯罪情節及所生損害相較
    於徒手竊盜為重，惟考量被告始終坦承犯行，犯後態度尚佳
    ，復與告訴人達成和解，告訴人則不願追究被告本案竊盜犯
    行之刑事責任，自可憑此些犯後行為情狀，而對被告刑度為
    有利之認定，兼衡被告領有中華民國身心障礙證明（警卷第
    15頁），並自陳為國中畢業之智識程度，未婚無子女，目前
    在屠宰場工作，每月收入約1萬餘元之家庭生活經濟狀況，
    暨考量檢察官對被告刑度之意見等一切情狀，量處如主文所
    示之刑，並諭知易科罰金之折算標準，以資懲儆。
伍、沒收部分
    按宣告前二條之沒收或追徵，有過苛之虞、欠缺刑法上之重
    要性、犯罪所得價值低微，或為維持受宣告人生活條件之必
    要者，得不宣告或酌減之，刑法第38條之2 第2 項定有明文
　　。查起訴書業已敘明「另本件犯罪所得為金紙1 疊、鯖魚罐
    頭2 個、罐裝沙士1 罐等，惟業據被告於警詢時及偵查中供
    陳已使用完畢，無從沒收，且其價額不高，請依刑法第38條
    之2 第2 項不予宣告沒收或追徵其價額。」，本院審酌被告
    所竊得而未據扣案之上開物品，價額確屬低微，被告並自承
    已將之食用殆盡或使用完畢（警卷第4 頁），告訴人復表示
    不願向被告追償上開物品之價額，則執行此些犯罪所得之沒
    收或追徵價額，並無實益，亦欠缺必要性，爰不予宣告沒收
    及追徵價額。
據上論斷，應依刑事訴訟法第299 條第1 項前段（依刑事判決精
簡原則，僅記載程序法條），判決如主文。
本案經檢察官許景睿提起公訴，檢察官謝宏偉到庭執行職務。
中　　華　　民　　國　　111 　年　　1 　　月　　26　　日
                  刑事第八庭    法  官  陳育良
以上正本證明與原本無異。
如不服本判決應於收受判決後 20 日內向本院提出上訴書狀，並
應敘述具體理由；其未敘述上訴理由者，應於上訴期間屆滿後20
 日內向本院補提理由書（均須按他造當事人之人數附繕本）。
「切勿逕送上級法院」。
告訴人或被害人不服本判決，應具備理由請求檢察官上訴，及上訴期間之計算係以檢察官收受判決正本之日期為準。「切勿逕送上級法院」。　　　　　　　　　　　
                                書記官  王姵珺　　　　　
中　　華　　民　　國　　111 　年　　1 　　月　　27　　日
附錄本案論罪科刑法條全文
中華民國刑法第321 條
犯前條第一項、第二項之罪而有下列情形之一者，處6 月以上5
年以下有期徒刑，得併科50萬元以下罰金：
一、侵入住宅或有人居住之建築物、船艦或隱匿其內而犯之。
二、毀越門窗、牆垣或其他安全設備而犯之。
三、攜帶兇器而犯之。
四、結夥三人以上而犯之。
五、乘火災、水災或其他災害之際而犯之。
六、在車站、港埠、航空站或其他供水、陸、空公眾運輸之舟、
    車、航空機內而犯之。
前項之未遂犯罰之。